臺灣高等法院刑事裁定
110年度抗字第242號
抗  告  人  
即  受刑人  陳正明


                    （現於法務部○○○○○○○○○○○執行中）
上列抗告人即受刑人因聲明異議案件，不服臺灣基隆地方法院，
中華民國109年12月25日裁定（109年度聲字第1255號），提起抗
告，本院裁定如下：
    主  文
原裁定撤銷，發回臺灣基隆地方法院更為裁定。
    理  由
一、原裁定意旨略以：抗告人即受刑人陳正明（下稱抗告人） 
    因竊盜案件，經原審法院以109年度基簡字第286號判處罰刑
    ，並就其未扣案之犯罪所得現金新臺幣（下同）2,500元、
    皮包1只、皮夾1個予以沒收，如全部或一部不能沒收或不宜
    執行沒收時，追徵其價額，上訴後，經同法院以109年度簡
    上字第40號駁回上訴確定。上開抗告人之犯罪所得（現金2,
    500元，皮包1只追徵價額15,000元，皮夾1個追徵價額5,000
    元，共計22,500元），嗣經臺灣基隆地方檢察署檢察官以10
    9年度執沒字第802號執行指揮書，就抗告在監所保管金帳戶
    內之存款執行沒收完畢。抗告人聲明異議指稱其監所保管金
    帳戶內之存款係屬於其家屬之財產，並非抗告人之財產，檢
    察官不得執行沒收云云，然該帳戶內存款，不論其來源原為
    抗告人所有或其親友（含親屬、家屬、朋友或其他人等）所
    贈與、出借予抗告人以供其在監所使用之金錢，該等金錢存
    款之性質上均已成為抗告人之財產，是檢察官依上開判決，
    執行抗告人犯罪所得22,500元，命就抗告人之保管金帳戶存
    款辦理沒收，自屬合法。從而，抗告人執前詞聲明異議，指
    摘檢察官之執行指揮不當，為無理由，應予駁回等語。
二、抗告意旨略以：抗告人已先後為臺灣基隆地方檢察署扣除22
    ,500元、3,500元兩次，臺灣高雄地方檢察署扣除2,600元，
    臺灣士林地方檢察署扣除67,000元，總計已扣除93,000元，
    因抗告人監所保管金帳戶內金錢，均為抗告人家屬之財產，
    故不得作為抗告人犯罪所得。又依照行政執行法第26條準用
    強制執行法第115條之1（誤引為第115條）第1項、第2項規
    定，檢察署扣押抗告人監所保管金帳戶內金錢，已逾越必要
    限度，造成抗告人在監經濟困難且拖累抗告人家屬，為供抗
    告人日常生活及醫療費用之必要，請勿扣押抗告人監所保管
    金帳戶內款項，並予發還云云。　　
三、經查：依抗告人所提聲請刑事發還扣款異議之聲請狀所載意
    旨（見原審卷第5至8頁），其係於109年10月25日具狀對臺
    灣基隆地方檢察署（下稱基隆地檢署）檢察官所為「基檢鈴
    丁執聲他791字第1099024132號（按即109年度執沒字第1116
    號）」徵收犯罪所得案件向原審法院聲明異議（見原審卷第
    3頁），即抗告人係針對應沒收、追徵之犯罪所得3,500元，
    主張不應從屬於其家屬財產之保管金內沒收，然原審法院係
    以「109年度執沒字第802號執行指揮書命受刑人繳納22500
    元予以執行沒收」而為審究並為駁回之裁定，是抗告人所聲
    明異議之標的與原裁定所指之基隆地檢署檢察官「109年度
    執沒字第802號」執行命令是否同一，已屬有疑，自有再予
    釐析、究明之必要。從而，原裁定未予以調查究明，遽認抗
    告人之聲明異議為無理由，而予駁回，尚嫌速斷。抗告意旨
    指摘原裁定不當，尚非全無理由，為兼顧抗告人之審級利益
    ，爰將原裁定撤銷發回原審法院更為適法之處理。
四、據上論斷，依刑事訴訟法第413條，裁定如主文。
中　　華　　民　　國　　110 　年　　2 　　月　　24　　日
              　　刑事第十八庭  審判長法　官  何俏美
                                      法　官  黃紹紘
                                      法　官  陳海寧
以上正本證明與原本無異。      
如不服本裁定，應於收受送達後5日內向本院提出再抗告狀。
                                      書記官  謝文傑
中　　華　　民　　國　　110 　年　　2 　　月　　24　　日